【裁判字號】    97,訴,428
【裁判日期】    971127
【裁判案由】    徵收補償
【裁判全文】
高雄高等行政法院判決
                                     97年度訴字第00428號
                              .
原      告  甲○○
被      告  雲林縣政府
代  表  人  乙○○○○○○
訴訟代理人  丙○○
            丁○○
上列當事人間徵收補償事件，原告不服內政部中華民國97年3月2
7日台內訴字第0970027290號訴願決定，提起行政訴訟，本院判
決如下︰
    主  文
訴願決定及原處分均撤銷。
被告應按本件判決之法律見解另為適法處分。
原告其餘之訴駁回。
訴訟費用由被告負擔。
    事實及理由
壹、程序事項
一、原告經合法通知未於言詞辯論期日到場，核無行政訴訟法第
    218條準用民事訴訟法第386條所列各款情形，爰依被告聲請
    由其一造辯論而為判決，合先敘明。
二、本件被告代表人原為蘇治芬縣長，因故不能執行職務而由李
    應元副縣長代行其職務並向本院聲明承受訴訟，核無不合，
    應予准許。
貳、實體事項：
一、事實概要：
    緣被告為辦理縣道160線19K+088-22K+683（元長至秀潭）段
    拓寬工程（下稱系爭拓寬工程）徵收用地，以民國88年5月1
    1日88府地權字第8807102261號函辦理公告徵收雲林縣元長
    鄉○○段（下稱興茂段）755、759地號（下稱系爭土地）等
    土地，公告期間自88年5月13日起至88年6月12日止，並以88
    年6月9日88府地權字第8807102719號函通知土地所有權人於
    88年6月24日、25日前往雲林縣元長鄉農會（下稱元長鄉農
    會）領取徵收補償費；未領取部分則由被告依法將該補償費
    存入國庫保管專戶保管，並以90年10月17日府地權字第9007
    105346號函通知未受領補償費之土地所有權人。嗣原告於96
    年10月4日以系爭土地所有權人「大成合名會社」之權利人
    身分，向被告申領該會社所有系爭土地徵收補償費10分之1
    ，案經被告以96年10月15日府地權字第0960107328號函請原
    告提出有關股權或出資比例之證明文件送府審核，或逕洽財
    政部國有財產局（下稱國有財產局）查詢。原告乃於96年11
    月9日補提台灣嘉義地方法院（下稱嘉義地院）發給之日據
    時期「大成合名會社」登記謄本（下稱大成合名會社登記謄
    本）再向被告提出申請，案經被告以96年11月12日府地權字
    第0960121737號函致原告謂大成合名會社登記謄本僅係日據
    時期會社或組合名義向法院登記之資料，並非有關股權或出
    資比例之證明文件，仍請原告提出由原權利人（股東）或其
    股東繼承人持憑向國有財產局按內政部66年6月4日台內字第
    734216號函訂頒「日據時期會社土地清查要點」審查確定之
    股東名冊及出資比例證明文件申辦，並將上開登記謄本檢還
    原告。原告不服，於96年11月15日、96年12月1日向被告表
    示異議，經被告以96年11月16日府地權字第0960125592號函
    及96年12月3日府地權字第0960128400號函復原告仍請依被
    告96年11月12日府地權字第0960121737號函復意旨依規定申
    辦。原告不服，提起訴願，遭訴願決定不受理，遂提起本件
    行政訴訟。
二、本件原告未於言詞辯論期日到場，據其提出書狀及於準備程
    序主張：
    被告為辦理系爭拓寬工程，公告徵收包括系爭土地在內等土
    地，並通知土地所有權人於88年6月24、25日至元長鄉農會
    領取補償費，嗣被告將該徵收案未領取之補償費存入國庫保
    管專戶保管，原告乃依內政部91年10月28日台內地字第0910
    012928號函釋意旨略以，土地登記簿以日據時期會社或組合
    名義登記之土地得依法徵收，並比照土地登記規則第135條
    規定，由原權利人或其繼承人檢附有關股權或出資比例之證
    明文件向直轄市或縣（市）政府申領徵收補償費，經直轄市
    或縣（市）政府審查無誤後，通知國有財產局並公告90日期
    滿無人提出異議，依公告結果發給徵收補償費，如有異議，
    由當事人訴請法院判決後，再依確定判決辦理等語，及國有
    財產局96年11月15日台財產局接字第09630010101號函意旨
    略以：「主旨：日據時期大成合名會社所有之土地權屬，未
    經本局審查確定，且『日據時期會社土地清理要點』及『無
    人申請審查之日據時期會社土地處理要點』分別於93年及92
    年間廢止及停止適用後，本局已停止是類土地權屬審查。依
    土地登記規則第135條規定，土地登記簿以日據時期會社或
    組合名義登記之土地，得由原權利人或其繼承人檢附有關股
    權或出資比例之證明文件，向該管登記機關申請更正登記」
    等語。則依上開2號函釋意旨，原告既已提出應備之文件，
    被告自應將系爭補償費核發予原告等情，並聲明求為判決(1
    )訴願決定及原處分均撤銷。(2)被告應作成將坐落雲林縣元
    長鄉○○段755、759地號土地之徵收補償款之10分之1核准
    發放予原告之行政處分。
三、被告則以：
（一）經查有關土地登記簿以日據時期會社或組合名義登記之土
      地辦理徵收補償事宜，依內政部92年12月29日台內地字第
      0920062736號令訂定「土地或土地改良物徵收補償費核計
      核發對象及領取辦法」第7條第1項第13款規定：「日據時
      期會社或組合名義登記者，由原權利人或其繼承人檢附有
      關股權或出資比例之證明文件，經直轄市或縣（市）政府
      審查無誤後，通知財政部國有財產局並公告90日，期滿無
      人異議，依公告結果發給；如有異議，由當事人訴請法院
      判決後，依確定判決辦理。」已有明定。
（二）原告稱其所附資料為嘉義地院核發之大成合名會社登記簿
      謄本，惟該資料為影本且不明確，被告難據以審核，爰以
      上開函文請原告提出有關股權或出資比例之證明文件送被
      告審核，或逕洽國有財產局查詢，於法並無不合；且原告
      所附之登記謄本，係日據時期會社或組合名義向法院登記
      之資料，核與內政部75年1月14日台內地字第371348號及
      財政部台財產一字第00804號函訂定：「無人申請審查之
      日據時期會社土地處理要點」第3點第1款、第2款規定，
      由國有財產局依有關地方法院發給日據時期會社成立登記
      簿謄本，據以審查會社股東及審定股權比例之規定有間。
      又依內政部79年5月24日台內地字第804250號函及92年3月
      3日台內地字第0920063498號函示略以，土地登記簿以日
      據時期會社或組合名義登記之土地，得依法徵收，由原權
      利人或其繼承人持憑應經國有財產局依「日據時期會社土
      地清理要點」規定審查，審查確定後之股權或出資比例證
      明文件具領徵收土地補償費。故被告依上述要點規定以96
      年11月16日府地權字第0960125592號及96年12月3日府地
      權字第0960128400號函復原告依規定提出國有財產局審定
      之各股東股權或出資比例證明文件，於法並無不合。
（三）依內政部91年10月28日台內地字第0910012928號令「土地
      登記簿以日據時期會社或組合名義登記之土地，得依法徵
      收，並比照土地登記規則第135條規定，由原權利人或其
      繼承人檢附有關股權或出資比例之證明文件向直轄市或縣
      （市）政府申領徵收補償費．．．。」又土地登記規則第
      135條規定：「土地登記簿以日據時期會社名義登記之土
      地，得由原權利人或其繼承人檢附股東股權或出資比例證
      明文件申請更正登記：(一)股權或出資比例確知者，登記為
      分別共有。(二)股權或出資比例不明者，原權利人或其繼承
      人應就不明部分之土地權利協議．．．。所稱原權利人係
      指中華民國34年10月24日為該會社之股東．．．。」原告
      歷次檢附嘉義地院94年7月26日發給之大成合名會社登記
      謄本，其上記載昭和20年10月4日登記之社員（民國34年
      10月4日）與昭和14年3月24日會社設立登記社員不同，股
      權不明，依內政部上開函示，應依土地登記規則第135條
      規定提出與民國34年10月4日為該會社之股東（社員）協
      議股權或出資比例，被告據以審查。
（四）又內政部66年訂定「日據時期會社土地清理要點」（已停
      止適用）有關地方法院提供日據時期會社成立登記簿謄本
      ，是國有財產局據以審查會社之股東文件，再核對戶籍資
      料有無日產及國人股東，審查完畢，將審查結果登報公告
      並通知會社土地權利關係人，限期向國有財產局提出有關
      權利之證明文件申辦土地權屬更正登記，並非以法院發給
      之社員登記謄本作為股權或出資比例證明文件。查「大成
      合名會社」有其他土地尚未依土地登記規則第135條辦理
      更正登記。更正登記與申領徵收補償費應附文件相同，原
      告應儘速依規定與其他股東（社員）協議並檢具股東股權
      或出資比例之協議書、戶籍謄本、印鑑證明書等有關資料
      辦理更正登記及申領補償費，以符實際，並維護彼等權益
      等語，資為抗辯。並聲明求為判決駁回原告之訴。
四、本件事實概要欄所載之事實，分別為兩造所自陳，並有各該
    申請書及函文附原處分卷可稽，自堪認定。茲應審究者為被
    告對於原告之申請有無作成行政處分？被告否准原告之申請
    是否合法？經查：
（一）按「訴願之提起，應自行政處分達到或公告期滿之次日起
      30日內為之。」「訴願人在第14條第1項所定期間向訴願
      管轄機關或原行政處分機關作不服原行政處分之表示者，
      視為已在法定期間內提起訴願。．．．。」訴願法第14條
      第1項及第57條定有明文。次按「本法所稱行政處分，係
      指行政機關就公法上具體事件所為之決定或其他公權力措
      施而對外直接發生法律效果之單方行政行為。」「處分機
      關未告知救濟期間或告知錯誤未為更正，致相對人或利害
      關係人遲誤者，如自處分書送達後1年內聲明不服時，視
      為於法定期間內所為。」則為行政程序法第92條第1項及
      第98條第3項所規定。行政機關對於人民申請事件之答覆
      是否為行政處分，不受行政機關主觀意思之拘束，不因行
      政機關自行認定不具行政處分或不得提起訴願而影響是否
      為行政處分之認定。倘行政機關之答覆已足認定其無後續
      處置而有駁回人民申請之意思，應即以其答覆為行政處分
      ，俾人民有提起爭訟之機會。本件原告於96年10月4日以
      其為系爭土地所有權人「大成合名會社」之權利人身分，
      向被告申請核發系爭土地徵收補償費10分之1，經被告以
      96年10月15日府地權字第0960107328號函請原告提出有關
      股權或出資比例之證明文件送府審核，或逕洽國有財產局
      查詢。核被告此答覆祇是告知原告申領補償費應提出證明
      文件之觀念通知，尚非行政處分。惟原告嗣於96年11月9
      日補提嘉義地院發給之大成合名會社登記謄本再向被告提
      出申請，被告以96年11月12日府地權字第0960121737號函
      致原告謂大成合名會社登記謄本僅係日據時期會社或組合
      名義向法院登記之資料，並非有關股權或出資比例之證明
      文件，仍請原告提出由原權利人（股東）或其股東繼承人
      持憑向國有財產局按內政部66年6月4日台內字第734216號
      函訂頒「日據時期會社土地清查要點」審查確定之股東名
      冊及出資比例證明文件申辦，並將上開登記謄本檢還原告
      ，有各該申請書及被告之函文附原處分卷可稽。稽之被告
      96年11月12日府地權字第0960121737號函已就原告提出之
      資料認定非屬有關股權或出資比例之證明文件，而檢還原
      告提出之大成合名會社登記謄本，並告知原告應另行向國
      有財產局申辦，足認被告對原告之申請，已無後續處置，
      其已對原告之申請發生拒絕之法律效果，應為行政處分。
      原告不服，繼而於96年11月15日向被告再提出所謂之申請
      ，有該申請書附原處分卷可憑，揆其內容，應係不服被告
      未教示救濟期間之96年11月12日府地權字第0960121737號
      函之意思，依訴願法第57條規定，視為已在法定期間內提
      起訴願，洵堪認定。被告本應依訴願程序辦理，惟未為之
      ，致原告一再向被告提出申請，先後經被告以96年11月16
      日府地權字第0960125592號函、96年12月3日府地權字第0
      960128400號函及96年12月6日府地權字第0960132036號函
      復原告，或請原告依被告96年11月12日府地權字第096012
      1737號函復意旨辦理，或謂原告就同一事一再陳情，依行
      政程序法第173條規定將不函復，亦有各該函文附原處分
      可稽。足見被告96年11月16日府地權字第0960125592號函
      、96年12月3日府地權字第0960128400號函及96年12月6日
      府地權字第0960132036號函，無非重申被告96年11月12日
      府地權字第0960121737號函之意旨，並非行政處分。程序
      至此，原告乃於96年12月25日提出載明訴願意旨之訴願書
      至訴願機關內政部，惟訴願機關未向原告闡明原告事實上
      已對被告96年11月12日府地權字第0960121737號函為不服
      表示，其真意是否以該函文為訴願標的，俾原告得以正確
      之標的尋求救濟，逕以原告訴願書所載之被告96年11月16
      日府地權字第0960125592號函及96年12月3日府地權字第0
      960128400號函為審理之對象，而以該2份函文為單純事實
      之敘述及理由說明，並非行政處分為由，為不受理之決定
      ，洵非可取。是以，本件原告不服之標的應為被告96年11
      月12日府地權字第0960121737號否准其申請之函文，且原
      告已經合法之訴願程序，堪予認定。至於原告嗣後又針對
      被告96年12月6日府地權字第0960132036號函提起訴願，
      因被告該份函文並非行政處分，經內政部97年8月4日台內
      訴字第0970012001號訴願決定不受理，固無不合，惟該訴
      願決定之結果並不影響本件原告已就原處分合法提起訴願
      之事實，被告訴稱原告就系爭領取補償費事件已經2次訴
      願決定不受理，足見被告對原告申請之數次函復，從未為
      駁回之行政處分，祇是一再請原告補正文件，故原告對被
      告提起本訴，並非合法云云，倘係如此，則原告永無就實
      體部分提起爭訟獲得救濟之機會，被告上開主張係屬對行
      政救濟程序之誤解，並非可採。
（二）本件被告否准原告之申請無非以：原告提出之大成合名會
      社登記謄本為影本且不明確，且應由國有財產局依無人申
      請審查之日據時期會社土地處理要點第3點第1、2款規定
      、日據時期會社土地清理要點、內政部79年5月24日台內
      地字第804250號函、92年3月3日台內地字第0920063498號
      函等意旨，審查該會社股東及審定股權比例，據以向被告
      提出申領補償費，被告無從自行審核，故通知原告應依上
      開規定辦理，並無不合。又依內政部91年10月28日台內地
      字第0910012928號令已規定土地登記簿以日據時期會社或
      組合名義登記之土地，得依法徵收，並比照土地登記規則
      第135條規定，由原權利人或其繼承人檢附有關股權或出
      資比例之證明文件向直轄市或縣（市）政府申領徵收補償
      費在案。則原告自應依土地登記規則第135條規定提出大
      成合名會社股東（社員）34年10月24日股東（社員）協議
      股權或出資比例證明文件供被告審核，惟原告提出之該會
      社登記謄本，其上所載該會社昭和20年10月4日（即民國3
      4年）之股東（社員）與昭和14年3月24日（即民國28年）
      該會社設立登記之社員不同，股權不明，被告自難審核等
      語，為其論據。
（三）惟按「被徵收之土地或建築改良物，其徵收補償費由徵收
      公告時登記簿記載之權利人領取。但有下列情形之一者，
      不在此限：．．．十三、日據時期會社或組合名義登記者
      ，由原權利人或其繼承人檢附有關股權或出資比例之證明
      文件，經直轄市或縣(市)主管機關審查無誤後，通知財政
      部國有財產局並公告90日，期滿無人異議，依公告結果發
      給；如有異議，由當事人訴請法院判決後，依確定判決辦
      理。」為土地或土地改良物徵收補償費核計核發對象及領
      取辦法第7條第13款所明定。準此，有關登記為日據時期
      會社或組合名義之被徵收土地或建築改良物，其補償費之
      領取，係由原權利人或繼承人檢附有關股權或出資比例之
      證明文件，由直轄市或縣(市)主管機關職司審查權責，倘
      審查無誤，則通知國有財政局公告90日，再視公告期間有
      無人提出異議，分別依上開規定辦理。按人民之財產權應
      予保障，憲法第15條定有明文。國家因公用或其他公益目
      的之必要，得依法徵收人民之財產，對被徵收財產之權利
      人而言，係為公共利益所受之特別犧牲，國家應給予合理
      之補償。土地或土地改良物徵收補償費核計核發對象及領
      取辦法乃依土地徵收條例第36條之1規定訂定，直轄市或
      縣(市)主管機關就登記屬於日據時期會社或組合名義之被
      徵收土地，自應依上開規定之規範意旨就主張權利之人負
      審查之責，俾免補償費之發放懸而不決，方符憲法保障人
      民財產權之意旨。
（四）經查，本件原告提出之大成合名會社登記謄本乃原告向嘉
      義地院申請發給，經嘉義地院自該院保存之法人登記簿原
      本影印後發給原告等情，業據嘉義地院97年10月1日嘉院
      和民公字第510號函復本院，並經本院調取該院94年度登
      聲字第15號卷核閱無誤，足認原告提出之大成合名會社登
      記謄本為真正。參酌被告提出於本院前由國有財產局就日
      據時期其他會社依日據時期會社土地清理要點辦理審查之
      案例（見本院97年11月13日準備程序被告提出之證物附件
      5 國有財產局81年3月4日台財產一字第8100426號函），
      該案亦係以地方法院發給之會社登記謄本為藍本加以審查
      ，益見原告提出之由嘉義地院大成合名會社登記謄本可作
      為原告為該會社社員之股權或出資比例之證明文件。又依
      該謄本記載原告為該會社設立時之社員，直到該謄本最後
      登記日昭和20年10月4日（民國34年）仍有原告之名字記
      載其上，有該份登記謄本附原處分及本院卷可憑。是被告
      依前引土地或土地改良物徵收補償費核計核發對象及領取
      辦法第7條第13款規定有就原告之申請加以審查之義務，
      且不論准駁予否，均應將審查結論通知原告，且如係審查
      通過，另應通知國有財產局辦理公告，方為正辦。被告主
      張原告提出之大成合名會社登記謄本為影本，且不明確，
      其無從審查云云，核乃未依土地或土地改良物徵收補償費
      核計核發對象及領取辦法第7條第13款規定辦理，自非可
      取。
（五）又無人申請審查之日據時期會社土地處理要點第2點及第3
      點固規定：「依內政部66.06.04台內地字第734216號函訂
      頒之『日據時期會社土地清理要點』(以下簡稱清理要點)
      第1點及第2點規定，省、市政府應通知所屬地政機關限期
      查明轄區內所有日據時期會社土地之標社、登記名義人及
      其他有關事項，列冊送國有財產局；國有財產局接到省、
      市政府所送資料後，即予登報公告並通知會社土地之權利
      關係人，於3個月內向國有財產局提出有關權利證明文件
      ，申請審查。」「以會社名義辦竣總登記之會社土地，經
      依第2點公告期滿，仍無人申請審查者，依左列方式辦理
      ：(一)由國有財產局先函請有關地方法院提供日據時期會社
      成立登記簿謄本，據以審查會社股東。(二)國有財產局依據
      會社成立登記簿記載之股東姓名，函請有關戶政機關提供
      股東戶籍資料，以審查是否日人或國人；如係株式會社者
      ，因會社成立登記簿謄本無股東名冊，則通知該謄本所記
      載並已確定為國人之董監事，檢證審查其股權。會社成立
      登記簿影本所記載之股東，經核對戶籍資料後，其權屬之
      認定，依左列方式處理：1.會社股東均屬國人者，認定為
      無日資企業。2.會社股東均屬日人者，認定為日資企業。
      3.會社股東屬國人與日人共同組成者，認定為國人與日人
      合資企業。(三)國有財產局依前款審查完畢後，應將審查結
      果登報公告1天，並將結果列冊(連同申請書)分送土地登
      記機關，除將會社之日人股部分囑託更正登記為國有外，
      國人股部分，由國有財產局代為申請更正為原權利人(原
      股東)名義。(四)地方法院、戶政機關及經通知檢證審查之
      會社權利關係人，無法提供證明文件或所提供資料不全，
      以致無法辦理審查認定權屬之會社，即由國有財產局登報
      公告1天代管1年，期滿如仍無人申請審查，即由國有財產
      局囑託辦理更正登記為國有。(五)地政機關受理第(三)款及第
      (四)款之更正登記案件，經審查無誤後，即予公告3個月，
      期滿無人提出異議者，依公告結果辦理更正登記，如有異
      議者，準用土地法第59條第2項規定處理。」及日據時期
      會社土地清理要點第2點、第3點、第6點固規定：「國有
      財產局接到省、市政府所送資料後，應即公告並分別通知
      會社土地之權利關係人，限期向國有財產局提出有關權利
      之證明文件，申請審查。」「國有財產局於審查完畢後，
      應即將有無日產及國人股東名冊暨其股權分送縣市地政機
      關並通知申請人。」「無人申請審查之會社土地，由國有
      財產局另行處理。」換言之，上開規定就有關日據時期會
      社土地之清理審查，雖係規定由國有財產局辦理，惟查，
      無人申請審查之日據時期會社土地處理要點已於92年4月
      7日廢止，而日據時期會社土地清理要點則於93年9月22日
      廢止，在此之後自無依上開規定請求國有財產局審查之餘
      地，此復經國有財產局以96年11月15日台財產局接字第09
      63001010號函復原告該局已停止是類土地權屬審查在案，
      有該份函文附本院卷可憑。是被告徒以原告應依上開規定
      取得經國有財產局審查大成合名會社股東及審定股權比例
      ，再據以向被告提出申領補償費云云，洵屬對法令之誤解
      ，並無可取。至於內政部79年5月24日台內地字第804250
      號函則係對於徵收日據時期株式會社土地之補償費發放應
      依「日據時期會社土地清理要點」由國有財產局辦理審查
      之函釋，惟上開清理要點既已廢止，則內政部上開函文即
      無再適用之餘地。另內政部92年3月3日台內地字第092006
      3498號函及內政部91年10月28日台內地字第0910012928號
      令則係在內政部依據土地徵收條例第36條之1規定於92年1
      2月29日發布土地或土地改良物徵收補償費核計核發對象
      及領取辦法之前，針對土地登記簿以日據時期會社或組合
      名義登記之土地徵收時，得比照土地登記規則第135條規
      定之程序辦理補償費之發給。然而，內政部既於92年12月
      29日另行發布土地或土地改良物徵收補償費核計核發對象
      及領取辦法，則有關系爭土地補償費發給對象之審查即應
      依該辦法辦理，被告一再以本件應依上開內政部函釋意旨
      辦理，被告無從審查之語，拒絕原告之申請，洵非可取。
      再者，土地登記規則第135條固規定：「土地登記簿以日
      據時期會社或組合名義登記之土地，得由原權利人或其繼
      承人檢附有關股權或出資比例之證明文件，向該管登記機
      關依下列方式申請更正登記：一、原權利人之股權或出資
      比例已確知者，按各該原權利人之股權或出資比例登記為
      分別共有。二、原權利人之股權或出資比例全部或部分不
      明者，原權利人或其繼承人應就不明部分之土地權利協議
      其應有部分，協議不成者，其應有部分登記為均等。前項
      申請登記應加具切結書，切結權利人如有遺漏或錯誤，由
      申請人負損害賠償及有關法律責任。第1項所稱原權利人
      ，係指中華民國34年10月24日為該會社之股東或組合員者
      。但該會社之股東或組合員為日本人者，以中華民國為原
      權利人，按該日本人之股權或出資比例登記為國有。登記
      機關受理第1項之更正登記，經審查無誤後，應通知財政
      部國有財產局並公告90日，期滿無人提出異議者，依土地
      法第69條規定辦理更正登記；如有異議者，依土地法第59
      條第2項規定處理。」惟查，系爭土地已於88年間徵收變
      成國有，原告自無從依該規定辦理土地權利人登記。況且
      ，如前所述，依大成合名會社登記謄本顯示原告為該會社
      設立時之社員，直到該謄本最後登記日昭和20年10月4日
      （民國34年）仍有原告之名字記載其上，自難遽以原告在
      該2次登記之股權有變動乙節，遽謂原告已非該會社之社
      員。本件原告是否符合領取系爭土地補償費之對象，應由
      被告依土地或土地改良物徵收補償費核計核發對象及領取
      辦法審查認定。是被告主張本件應由原告依土地登記規則
      第135條規定提出大成合名會社股東（社員）34年10月24
      日股東（社員）協議股權或出資比例證明文件供被告審核
      ，且因該會社登記謄本所載該會社昭和20年10月4日（即
      民國34年）之股東（社員）與昭和14年3月24日（即民國
      28年）該會社設立登記之社員不同，股權不明，被告自難
      審核云云，核與上開領取辦法之規範意旨未合，並非可採
      。是被告96年11月12日府地權字第0960121737號函就原告
      提出之大成合名會社登記謄本認定非屬有關股權或出資比
      例之證明文件，遽為否准原告本件領取補償費之申請，即
      非合法，原告起訴指摘其違法，即非無據。
五、綜上所述，被告未依土地或土地改良物徵收補償費核計核發
    對象及領取辦法規定就原告提出之大成合名會社登記簿謄本
    辦理審查，逕以96年11月12日府地權字第0960121737號函否
    准原告之申請，核屬違法，訴願決定未予糾正而為不受理之
    決定，亦有未洽。原告起訴意旨求為撤銷，為有理由，爰由
    本院將訴願決定及原處分予以撤銷，由被告另為適法之處分
    ，以資適法。又本件經被告實質審查結果如屬無誤，依土地
    或土地改良物徵收補償費核計核發對象及領取辦法第7條第
    13款規定，尚需踐行通知國有財產局公告90日之程序，尚非
    可達於可發給原告補償費之程度。因此，原告所提起之課予
    義務訴訟，尚未達全部有理由之程度，爰依行政訴訟法第20
    0條第4款之規定，判命被告應依本判決之法律見解對於原告
    作成處分，其餘部分，不應准許，應予駁回。又本件事證已
    臻明確，兩造其餘主張核與判決結果無涉，爰不逐一論述，
    附此敘明。
六、據上論結，本件原告之訴為一部有理由，一部無理由，爰依
    行政訴訟法第218條、第200條第4款、第104條、民事訴訟法
    第385條第1項前段、第79條，判決如主文。
中    華    民    國    97    年    11    月    27    日
             高雄高等行政法院第二庭
                         審判長法官  江  幸  垠
                               法官  戴  見  草
                               法官  簡  慧  娟
以上正本係照原本作成。
如不服本判決，應於判決送達後20日內向本院提出上訴書狀，其
未表明上訴理由者，應於提起上訴後20日內向本院提出上訴理由
書（須按對造人數附繕本）；如於本判決宣示或公告後送達前提
起上訴者，應於判決送達後20日內補提上訴理由書（須附繕本）
。未表明上訴理由者，逕以裁定駁回。
中    華    民    國    97    年    11    月    27    日
                             書記官  涂  瓔  純


司法院資訊處製作；財團法人民間司法改革基金會備份。
